【裁判字號】    99,上易,1131
【裁判日期】    990920
【裁判案由】    竊盜
【裁判全文】
臺灣高等法院臺中分院刑事判決        99年度上易字第1131號
上  訴  人
即  被  告  甲○○
上列上訴人因竊盜案件，不服臺灣臺中地方法院99年度易字第11
號中華民國99年7月29日第一審判決（起訴案號：臺灣臺中地方
法院檢察署98年度偵字第27700號），提起上訴，本院判決如下
：
    主  文
上訴駁回。
    理  由
一、按依刑事訴訟法第350條、第361條、第362條、第367條規定
    ，不服地方法院之第一審判決而上訴者，須提出上訴書狀，
    並應敘述具體理由，為上訴必備之程式；其所提出之書狀未
    敘述上訴理由，或僅曾以言詞陳述上訴理由者，均應於上訴
    期間屆滿後20日內補提理由書於第一審法院。第一審法院經
    形式審查，認逾期未補提上訴理由者，應定期間先命補正；
    逾期未補正者，為上訴不合法律上之程式，應以裁定駁回。
    倘已提出上訴理由，但所提非屬具體理由者，則由第二審法
    院以上訴不合法律上之程式，判決駁回。而所謂具體理由，
    必係依據卷內既有訴訟資料或提出新事證，指摘或表明第一
    審判決有何採證認事、用法或量刑等足以影響判決本旨之不
    當或違法，而構成應予撤銷之具體事由，始克當之（例如：
    依憑證據法則具體指出所採證據何以不具證據能力，或依憑
    卷證資料，明確指出所為證據證明力之判斷如何違背經驗、
    論理法則）；倘僅泛言原判決認定事實錯誤、違背法令、量
    刑失之過重或輕縱，而未依上揭意旨指出具體事由，或形式
    上雖已指出具體事由，然該事由縱使屬實，亦不足以認為原
    判決有何不當或違法者（例如：對不具有調查必要性之證據
    ，法院未依聲請調查亦未說明理由，或援用證據不當，但除
    去該證據仍應為同一事實之認定），皆難謂係具體理由，俾
    與第二審上訴制度旨在請求第二審法院撤銷、變更第一審不
    當或違法之判決，以實現個案救濟之立法目的相契合，並節
    制濫行上訴（最高法院97年度臺上字第892號判決意旨可資
    參照）。又理由是否具體，則屬第二審法院審查之範圍，不
    在命補正之列，亦即上訴書狀已記載理由，並有具體之敘述
    時，其上訴既屬合法，第二審法院固應就其理由之是否可取
    ，為實體之審理及判斷；如認其上訴書狀雖記載理由，但並
    未具體敘述時，則無須再命補正，可逕認其上訴不合法，以
    判決駁回之，此有最高法院97年度臺上字第1281號判決意旨
    可參。
三、本案上訴人即被告甲○○（下稱被告）不服原審判決提起上
    訴，其上訴理由狀略謂：被告長期受精神疾病困擾已15年以
    上，而在另案97年度易字1787號中，我在精神發作之時竟講
    出檢察官要判我多久，我都不怕，我早有準備，我還有二顆
    子彈，此非一個正常人會說出的；又每次晚上睡不著覺，就
    吃二顆FM2（管制藥），再騎摩托車出外亂跑，怎麼發生我
    都不清楚，被告雖有做此事，但係在精神極度不正常情況下
    ，請求給予緩刑云云。
四、按緩刑之宣告，除應具備刑法第74條第1項所定之形式要件
    外，並須有可認為以暫不執行刑罰為適當之情形，始得為之
    。至是否適當宣告緩刑，本屬法院之職權，得依審理之結果
    斟酌決定，非謂符合緩刑之形式要件者，即不審查其實質要
    件，均應予以宣告緩刑，故倘經審查認不宜緩刑，而未予宣
    告者，尚不生不適用法則之違法問題。經查，被告所提之上
    訴理由內容，僅泛言其長期受精神疾病所擾，並請求予以緩
    刑云云，惟並未依據卷內既有訴訟資料或提出新事證，具體
    指摘或表明第一審判決有何採證認事、用法或量刑等足以影
    響判決本旨之不當或違法之處。況且被告在原審審理中已為
    認罪之陳述（見原審卷第66頁背面、第69頁背面），雖被告
    以其有精神疾病而請求緩刑，惟依其於原審提出之台中市維
    新醫院、台中榮民總醫院等精神狀況之診斷證明書觀之，均
    係於99年1月之後進行診斷，而被告犯案時間既為98年11 月
    12日，自難以此證明被告犯罪時之精神狀態有異，且被告於
    行竊後於警詢、偵查中之應對，及對於犯案之動機、行竊方
    式、被發現之過程均供述甚明，並無明顯受精神疾病而影響
    行為之跡象，原審就此亦已於判決理由（三）中詳為敘明。
    又被告既曾因竊盜及恐嚇等案件，經臺灣臺中地方法院分別
    以97年度簡字第356號、97年度易字第1787號判決，各判處
    有期徒刑6月確定，經合併定應執行有期徒刑10月，於98 年
    10月13日易科罰金執行完畢，其再犯本案之罪，依法本即不
    符緩刑要件，原審不予宣告緩刑，並無不適用法則或適用法
    則不當之違法情形。是被告僅以原審法院未予以緩刑為由，
    而未依卷內既有訴訟資料或提出新事證，具體指摘原審判決
    有何採證認事、用法或量刑等足以影響判決本旨之不當或違
    法，而構成應予撤銷之具體事由，揆諸上開最高法院判決意
    旨及依「程序優先於實體」之刑事訴訟法原則，其上訴自屬
    違背法律上之程式，爰不經言詞辯論，駁回其上訴。
據上論斷，應依刑事訴訟法第367條前段、第372條，判決如主文
。
中    華    民    國    99    年    9     月    20    日
            刑事第五庭  審判長法  官  趙  春  碧
                              法  官  賴  恭  利
                              法  官  卓  進  仕
以上正本證明與原本無異。
不得上訴。
                              書記官  郭  振  祥
中    華    民    國    99    年    9     月    20    日

司法院資訊處製作；財團法人民間司法改革基金會備份。
